# VIE 架构拆除的账务处理

提问人：lopo 时间：2019-05-24 14:20:52
公司重组前的股权架构为；母公司 A 为在开曼设立的公司，股东分别为甲方（持股 70%）、乙方（持股 30%）；100% 控制香港的 B 公司；B 公司100% 控制境内的子公司 WOFE C；C 公司通过 VIE 协议控制 D 公司（D公司的股东为甲方即开曼 A公司的大股东）；母公司A 和香港B 公司并无实际业务，整个架构的收益都来源于 D公司产生。
重组后的股权架构如下：母公司变更为 D 公司, 由 D 公司与香港的B 公司签订股权转让协议，协议约定 D 公司支付 1 亿元，购买B 公司控制的境内子公司 C 的 100% 股权，收购完成后 C 公司成为 D 公司的子公司；
除此之外，开曼的 A 公司与其股东乙方签订股权回购协议，协议约定支付3000 万用于购买其持有的 A公司 30% 股权；
想请教下： 1 、在编制 D公司的合并日的报表时，因为实际控制人一直是甲方，作为同一控制下的企业合并处理是否对？
2 、合并日在D 公司单体报表上，其支付的 1 亿元购买C 公司的股权（合并日假设 C公司账面净资产为 4000 万）与账面净资产的差异 6000 万是否直接冲减D 公司单体报表上的资本公积？还是说将支付对价 1 亿元，分成两部分，其中购买股东甲方 70% 股权对应的价款 7000 万，与 70% 股权对应的 C 公司净资产 40000.7=2800 的差异 4200 万在单体上冲减 D公司的资本公积；收购乙方 30% 股权对应的价款 3000 万，在 D 公司单体上作为长期股权投资的成本；在编制 D 公司合并日报表时，将其作为收购少数股东权益，将 30% 股权对应的 C 公司净资产 40000.3=1200的差异 1800 万在合并层面冲减资本公积；两种方法对合并报表没影响，但是对D 公司合并日单体报表的长投和资本公积有影响。

回答人：chenyiwei
1 、D 收购C 可以作为同一控制下合并。
2 、从该交易整体来看，实际上同时包含了少数股东乙方的退出（收购少数股权），故基于实质重于形式的原则，你的后一种做法 “将支付对价 1 亿元，分成两部分，其中购买股东甲方 70%股权对应的价款 7000 万，与70%股权对应的 C 公司净资产 40000.7=2800 的差异 4200 万在单体上冲减 D公司的资本公积；收购乙方 30% 股权对应的价款 3000 万，在 D 公司单体上作为长期股权投资的成本；在编制 D 公司合并日报表时，将其作为收购少数股东权益，将 30% 股权对应的 C 公司净资产 40000.3=1200的差异 1800 万在合并层面冲减资本公积” 更合理。